最高法院民事判決　　　　　　　　　　　　　　　九十三年度台上字第一六六一號
　　上　訴　人　丁○○
　　訴訟代理人　廖修譽律師
　　被 上訴 人　甲○○
　　　　　　　　乙　○
　　　　　　　　丙○○
　　共　　　同
　　訴訟代理人　彭火炎律師
　　　　　　　　張玉琳律師
右當事人間請求分配補償款事件，上訴人對於中華民國九十二年三月二十五日台灣高
等法院第二審更審判決（九十一年度上更(一)字第二三０號），提起上訴，本院判決如
下：
    主  文
原判決廢棄，發回台灣高等法院。
    理  由
本件被上訴人主張：被上訴人甲○○與上訴人及訴外人李宗璋、葉林庚妹、鍾統貴、
范振宗、仇楊雅貞、范振昭等八人，於民國六十八年十一月二十六日，各以如第一審
判決附表所示之出資比例，合夥出資購買坐落新竹縣湖口鄉○○段第一七八一至一七
九三地號、第一七九六至一七九九地號、第一八一六、一八一七地號共十九筆土地，
面積合計二點七六六五公頃，約定以上訴人名義登記，由各出資人按出資比例享受權
利負擔義務，並訂有合夥投資購買土地合約書。依合約書所示，被上訴人甲○○享有
其中出資比例二十五分之五之投資權；被上訴人乙○則自原合資人仇楊雅貞、范振昭
、范振宗合計受讓出資比例二十五分之四點七八七五之投資權；被上訴人丙○○亦輾
轉自原合資人丁○○、李宗璋合計受讓出資比例二十五分之二點０九之投資權。七十
九年四月十五日兩造及合資人協商分配合資土地時，上訴人除同意分配合資購入之十
七筆農地外，並同意所餘系爭第一八一六、一八一七地號二筆地目道之土地，於日後
政府徵收時，再按照投資權比例分配，並於同年四月二十二日，依該決議將十七筆合
資土地分配完畢。八十八年五月間，系爭第一八一六、一八一七地號道路用地，經新
竹縣政府公告徵收，地價補償費新台幣︵下同︶六百零七萬零四百元發放於登記名義
人即上訴人，被上訴人請求上訴人依投資權比例分配交付被上訴人甲○○一百二十一
萬四千零八十元，被上訴人乙○一百一十六萬二千四百八十一元，被上訴人丙○○五
十萬七千四百八十五元，竟遭上訴人拒絕等情，依合夥投資購買土地合約書及前開協
議約定，求為命上訴人分別如數給付，並各加計法定遲延利息之判決。
上訴人則以：伊未參加七十九年四月十五日之會議，該會議之決議對伊不生效力。又
各合夥人為酬謝合夥土地多年來登記伊名下，伊因而付出之心力，決議將系爭第一八
一六、一八一七地號土地分歸伊所有，被上訴人自不得再主張任何權利等語，資為抗
辯。
原審維持第一審所為上訴人敗訴之判決，駁回其上訴，係以：被上訴人就其主張之事
實，業據提出合夥投資購買土地合約書、讓渡書、不動產買賣合約書、轉讓契約書、
土地徵收清冊等件為證。上訴人雖以前揭情詞置辯。但查被上訴人甲○○、上訴人、
訴外人李宗璋、葉林庚妹、鍾統貴、范振宗、仇楊雅貞、范振昭等八人於六十八年十
一月二十六日共同出資合夥購買坐落新竹縣湖口鄉○○段第一七八一｜一七九三地號
、第一七九六｜一七九九地號、第一八一六、一八一七地號等共十九筆土地，信託登
記予上訴人，七十九年間合夥決議分配第一七八一｜一七九三地號、第一七九六｜一
七九九地號等共十七筆土地予各合夥人，已辦畢所有權移轉登記，第一八一六、一八
一七地號土地則未約定處理方式，有七十九年四月十五日會議紀錄及七十九年四月二
十二日土地分割協議書在卷可稽。足見合夥人於七十九年間僅協議上開第一七八一地
號等十七筆土地之分配事宜，未終止合夥關係，系爭第一八一六、一八一七地號土地
仍屬合夥財產，信託登記予上訴人。上訴人抗辯：合夥人決議將第一八一六、一八一
七地號土地做為伊之酬勞，該土地為伊所有云云，為無足採。次查合夥人於七十九年
四月十五日開會時並未決議「另一八一六、一八一七道地日後政府如有補償時照投資
權分配」，被上訴人固不得依該不存在之決議請求上訴人給付分配款。惟查兩造間就
系爭第一八一六地號等二筆土地既仍維持合夥關係，自應依原合夥投資購買土地合約
書所定「由各該合約人按各該員出資比例取得」，分配該土地之徵收補償費。該土地
之徵收補償費共計六百零七萬零四百元，被上訴人甲○○、乙○、丙○○之出資比例
依序為二十五分之五、二十五分之四點七八七五、二十五分之二點０九，換算其金額
依序為一百二十一萬四千零八十元、一百一十六萬二千四百八十一元、五十萬七千四
百八十五元，甲○○等三人各自請求上訴人如數給付並均加付法定遲延利息，為有理
由，應予准許等詞，為其判斷之基礎。
查受託人因信託財產之管理、處分、滅失、毀損或其他事由取得之財產權，仍屬信託
財產，在信託人終止信託契約前，受託人並無返還之義務。原審既認系爭第一八一六
、一八一七地號土地為合夥信託登記予上訴人之信託財產，則該土地被政府徵收所得
之補償費自仍為信託財產。乃原審未查明合夥與上訴人間之信託關係已否終止，遽認
被上訴人得請求上訴人給付系爭補償費，已有可議。次查各合夥人之出資，及其他合
夥財產，為合夥人全體之公同共有；合夥人於合夥清算前，不得請求合夥財產之分析
。民法第六百六十八條、第六百八十二條第一項分別定有明文。兩造與其他合夥人所
成立之合夥是否業經清算，原審未予說明，遽認被上訴人得依出資比例請求分配系爭
補償費，亦有未合。上訴論旨，指摘原判決不當，求予廢棄，非無理由。
據上論結，本件上訴為有理由。依民事訴訟法第四百七十七條第一項、第四百七十八
條第二項，判決如主文。
中　　　華　　　民　　　國　　九十三　　年　　　八　　　月　　 十二 　　日
                              最高法院民事第二庭
                                  審判長法官  林　奇　福
                                        法官  陳　國　禎
                                        法官  李　彥　文
                                        法官  陳　重　瑜
                                        法官  謝　正　勝
      右正本證明與原本無異
                                              書  記  官
中　　　華　　　民　　　國　　九十三　　年　　　八　　　月　　二十七　　日
                                                                        Ａ
